臺灣臺北地方法院民事判決　九十一年度訴字第一二二三號
　　原　　　告　中央信託局
　　法定代理人　戊○○
　　訴訟代理人　甲○○
　　　　　　　　丙○○
　　　　　　　　乙○○
右當事人間請求清償債務事件，本院判決如左：
    主      文
被告應連帶給付原告新台幣拾柒萬捌仟壹佰拾伍元，及自民國八十九年十月十九
日起至清償日止，按年息百分之十二點四四五計算之利息；並自民國八十九年十一月
十九日起至清償日止，在六個月內給付者，按上開利率百分之十，超過六個月者，按
上開利率百分之二十加付違約金。
訴訟費用由被告連帶負擔。
    事      實
甲、原告方面：
一、聲明：如主文第一項所示。
二、陳述：被告丁○○於民國八十五年七月十九日，以被告丙○○、乙○○為連帶保
    證人，與原告簽訂消費性借款契約，向原告借用新台幣（下同）捌拾萬元，約定
    利息按原告基本放款利率減碼年息百分之零點零二五計算，清償期為九十二年八
    月十九日，若被告丁○○逾期清償，約定利息則按上開利率加碼年息百分之四計
    算；並約定逾期清償在六個月以內者，按上開利率百分之十，超過六個月者，按
    上開利率百分之二十計付違約金；且分期攤還，若一期未繳，視為全部到期。詎
    被告丁○○僅清償部分本金，自八十九年十月十九日起，即未依約清償，依前述
    約定，債權視為全部到期，被告丁○○尚欠原告拾柒萬捌仟壹佰拾伍元，及
    分別自八十九年十月十九日、同年十一月十九日起算之利息、違約金。爰分別依
    消費借貸和連帶保證之法律關係，請求被告丁○○、丙○○、乙○○連帶給付如
    主文第一項所示之本金、利息、違約金。
三、證據：提出消費性借款契約、清償明細、利率表各一份為證。
乙、被告方面：
一、被告乙○○部分：
（一）聲明：駁回原告之訴。
（二）陳述：被告乙○○與被告丁○○，原來均為中國石油股份有限公司（下稱中油
      公司）之員工，被告乙○○始擔任被告丁○○向原告借款之連帶保證人。但被
      告丁○○目前業已退休，亦不出面處理債務。
二、被告丙○○部分：
    被告丙○○未於最後言詞辯論期日到場，惟據被告丙○○之前到庭所為之聲明、
    陳述如下：
（一）聲明：駁回原告之訴。
（二）陳述：被告丙○○亦因與被告丁○○，原來為中油公司之員工，被告丙○○始
      擔任被告丁○○向原告借款之連帶保證人，但被告丁○○不出面處理債務。
二、被告丁○○部分：
    被告丁○○未於言詞辯論期日到場，亦未提出書狀作何聲明或陳述。
    理      由
甲、程序上之事由：
一、本件依兩造簽訂消費性借款契約第六條約定，合意以原告所在地之法院為第一審
    管轄法院，而原告設於台北市○○街○段四十九號，為本院轄區，則本院自有管
    轄權，核先敘明。
二、被告丙○○未於最後言詞辯論期日到場，被告丁○○未於言詞辯論期日到場，核
    均無民事訴訟法第三百八十六條各款所列情形，爰依原告之聲請，由其一造辯論
    而為判決。
乙、得心證之理由：
一、原告主張：被告丁○○於八十五年七月十九日，以被告丙○○、乙○○為連帶保
    證人，與原告簽訂消費性借款契約，向原告借用捌拾萬元，約定利息按原告基本
    放款利率減碼年息百分之零點零二五計算，清償期為九十二年八月十九日，若被
    告丁○○逾期清償，約定利息則按上開利率加碼年息百分之四計算；並約定逾期
    清償在六個月以內者，按上開利率百分之十，超過六個月者，按上開利率百分之
    二十計付違約金；且分期攤還，若一期未繳，視為全部到期。詎被告丁○○僅清
    償部分本金，自八十九年十月十九日起，即未依約清償，依前述約定，債權視為
    全部到期，被告丁○○尚欠原告拾柒萬捌仟壹佰拾伍元，及分別自八十九年
    十月十九日、同年十一月十九日起算之利息、違約金。爰分別依消費借貸和連帶
    保證之法律關係，請求被告丁○○、丙○○、乙○○連帶給付如主文第一項所示
    之本金、利息、違約金等語。被告乙○○則以：被告乙○○與被告丁○○，原來
    均為中油公司之員工，被告乙○○始擔任被告丁○○向原告借款之連帶保證人。
    但被告丁○○目前業已退休，亦不出面處理債務云云，資為抗辯。被告丙○○則
    以：被告丙○○亦因與被告丁○○，原來為中油公司之員工，被告丙○○始擔任
    被告丁○○向原告借款之連帶保證人，但被告丁○○不出面處理債務云云，資為
    抗辯。被告丁○○則未於言詞辯論期日到場，亦未提出書狀作何聲明或陳述。
二、本件原告主張之前述事實，業據其提出消費性借款契約、清償明細、利率表各一
    份為證，核屬相符，亦為被告丙○○、乙○○所不爭執，則原告主張之事實，自
    堪信為真實。
三、按「利息自借款日起按貴局基本放款利率減百分之零點零二五計算。借款人未依
    本契約期限清償本息時，逾期部分利率改按逾期當時上開利率再加百分之四計算
    。其逾期在六個月以內者，應按上述利率之一成加收逾期違約金。逾期在六個月
    以上者，其超過六個月部分，按上述利率之二成加收逾期違約金。」、「本契約
    之期限定為七年，自八十五年八月十九日起至九十二年八月十九日止。於借款撥
    付之次月起按年金法計算，按月攤還利息，並於每月十九日以前如數繳付貴局。
    如一期未能如期攤還時，借款人即喪失一切期限利益，任由貴局收回全部借款金
    額。」兩造簽訂之消費性借款契約第二條、第三條分別約定有明文。是依首揭消
    費性借款契約第二條、第三條之約定，被告丁○○應於每月十九日，按期繳納分
    期款。而被告丁○○就前述借款，自八十九年十月十九日起，未依約清償，則依
    前述消費性借款契約第三條之約定，該借款視為全部到期，被告丁○○並應依前
    述消費性借款契約第二條之約定，負擔給付遲延利息、違約金之責任。次按，借
    用人應於約定期限內，返還與借用物種類、品質、數量相同之物；民法第四百七
    十八條前段復定有明文。本件被告丁○○於系爭借款因未依約繳納分期款，該借
    款視為到期後，依首揭民法第四百七十八條前段之規定，亦應負擔返還借款之責
    任。末按，保證債務之所謂連帶，係指保證人與主債務人負同一債務，對於債權
    人各負全部給付之責任者而言，此就民法第二百七十二條第一項規定連帶債務文
    義參照觀之甚明；最高法院四十五年度台上字第一四二六號判例，亦著有明文。
    本件被告丙○○、乙○○擔任被告丁○○之連帶保證人，如前所述，則依前述最
    高法院四十五年度台上字第一四二六號判例之意旨，被告丙○○、乙○○自應就
    被告丁○○向原告借貸之借款，與被告丁○○負擔連帶給付責任。從而，原告依
    消費借貸和連帶保證之法律關係，請求被告丁○○、丙○○、乙○○連帶給付如
    主文第一項所示之本金、利息、違約金，為有理由，應予准許。
四、據上論結，原告之訴為有理由，依民事訴訟法第三百八十五條第一項前段、第八
    十五條第二項，判決如主文。
中　　　華　　　民　　　國　　九十一　　年　　　六　　　月　　二十六　　日
   　　　　　　　　　　          民事第六庭法　　　官  姜悌文
右為正本係照原本作成
如對本判決上訴，須於判決送達後廿日內向本院提出上訴狀，並依上訴利益繳納百分
之一點五之上訴費，若未繳納，逕依民事訴訟法施行法第九條之規定，顯然明知上訴
要件有欠缺，駁回上訴。
中　　　華　　　民　　　國　　九十一　　年　　　六　　　月　　二十六　　日
　　　　　　　　　　　　　　　　　　　　　　法院書記官　陳鳳瀴
